最高法院民事裁定　　　　　　　九十六年度台聲字第六八八號
聲 　請 　人　五州石材工業有限公司
法 定代理 人　乙○○
　　　　　　　丙○○
聲 　請　 人　國敦營造有限公司
兼法定代理人　丙○○
上列聲請人因與相對人甲○○等間返還土地等事件，對於中華民
國九十五年四月二十七日本院裁定（九十五年度台抗字第二六○
號），聲請再審，本院裁定如下：
    主  文
聲請駁回。
聲請訴訟費用由聲請人負擔。
　　理　由
本件聲請人以本院九十五年度台抗字第二六○號裁定（下稱原確
定裁定）有適用法規顯有錯誤之情形，對之聲請再審，無非以：
原確定裁定既認聲請人五州石材工業有限公司（下稱五州公司）
因法定代理權消滅，於第一審判決送達後，該訴訟程序當然停止
，則於當然停止期間，法院及當事人均不得為關於本案之行為，
自亦不得為上訴之訴訟行為，然原確定裁定竟認本件聲請人即參
加人國敦營造有限公司（下稱國敦公司）提起上訴，因其有獨立
提起上訴之權，而生訴訟即因之繫屬於原第二審法院之效力。又
原確定裁定既認聲請人五州公司法定代理權消滅，於第一審判決
送達後，該訴訟程序始告停止，則承受訴訟應由第一審法院為之
。本件原審未待第一審法院裁定，即為上訴人敗訴之判決，亦有
未合。原確定裁定未予糾正，其適用民事訴訟法第五十六條、第
一百七十條、第一百七十七條及第一百八十八條顯有錯誤等詞，
為其論據。
原確定裁定以：本件抗告人雖於第一審言詞辯論終結前，經經濟
部以民國九十三年四月二十九日函廢止公司登記，原法定代理人
乙○○之法定代理權消滅，因其曾委任訴訟代理人丙○○、藍松
喬律師，揆諸民事訴訟法第一百七十條、第一百七十三條規定，
訴訟程序不當然停止。應待第一審判決送達後，該訴訟程序始告
當然停止。惟國敦公司嗣於九十三年十一月一日為之提起上訴，
因其有獨立提起上訴之權，訴訟即因之繫屬於原第二審法院。而
當事人之法定代理人之法定代理權欠缺與否應由法院依職權調查
。故原法院於查明後，命新法定代理人乙○○、丙○○為聲請人
之法定代理人承受訴訟，並續行訴訟，核無不合，據以駁回其抗
告。
按訴訟程序停止中所為之上訴，雖屬無效，然係相對地無效。即
當事人違背當然停止規定，而為本案之訴訟行為，僅生他造當事
人得否主張無效問題，參加人或其所輔助之當事人不得於提起上
訴後，另行主張其訴訟行為無效。經查本件聲請人國敦公司雖於
訴訟停止期間以參加人之身分提起上訴，惟他造當事人自始均未
就此提出異議，並就訴訟為聲明及陳述，揆諸前開說明，聲請人
即無由再執詞其參加人不得提起本件第二審上訴，原確定裁定認
訴訟即因之繫屬於第二審法院，並無不合。又依民事訴訟法第一
百七十八條規定，當事人不聲明承受訴訟時，法院亦得依職權，
以裁定命其續行訴訟。該命續行訴訟之裁定，由原法院為之固無
不可，惟如訴訟停止中已為上訴，為免訴訟延滯，宜由上級審法
院為之，且該承受訴訟之裁定亦生溯及於上訴時之效力。第查本
件於上訴後，因聲請人五州公司之清算人乙○○、丙○○迄未為
承受訴訟之聲明，且相關卷證已檢送上級審，原法院乃於九十五
年三月二十日依職權裁定命其等承受訴訟，以利訴訟程序續行。
揆諸前開說明，原法院所為裁定，經核於法洵無違誤。再審聲請
論旨，以原確定裁定有適用法規顯有錯誤之違誤，指摘原確定裁
定不當，求予廢棄，非有理由。
據上論結，本件聲請為無理由。依民事訴訟法第九十五條、第七
十八條，裁定如主文。
中　　華　　民　　國　九十六　年　　十　　月   十一   日
                      最高法院民事第七庭
                          審判長法官  朱　建　男
                                法官  顏　南　全
                                法官  鄭　傑　夫
                                法官  蘇　清　恭
                                法官  許　正　順
      本件正本證明與原本無異
                                      書  記  官
中　　華　　民　　國　九十六　年　　十　　月　 十九　 日
                                                     M
